臺灣桃園地方法院刑事裁定
111年度毒聲字第1017號
聲  請  人  臺灣桃園地方檢察署檢察官
被      告  林玉珊





上列聲請人因被告毒品危害防制條例案件，聲請將被告送觀察、
勒戒（111年度聲觀字第857號、110年度毒偵字第6125號），本
院裁定如下：
    主  文
林玉珊施用第一級、第二級毒品，應送勒戒處所觀察、勒戒，其
期間不得逾貳月。
    理  由
一、聲請意旨略以：被告林玉珊基於施用第一級、第二級毒品之
    犯意，於民國110年8月1日上午7時許，在桃園市○○區○○○街0
    號13樓之19，以針筒注射之方式，施用第一級毒品海洛因1
    次，及於110年8月1日下午3時12分許回溯120小時內之某時
    ，在臺灣地區某不詳地點，以不詳方式施用第二級毒品甲基
    安非他命1次。爰依毒品危害防制條例第20條第3項、第1項
    、觀察勒戒處分執行條例第3條第1項規定，聲請裁定將被告
    送勒戒處所觀察、勒戒等語。
二、犯毒品危害防制條例第十條之施用毒品罪者，檢察官應聲請
    法院裁定，令被告入勒戒處所觀察、勒戒，其期間不得逾二
    月；依前項規定為觀察、勒戒或強制戒治執行完畢釋放後，
    三年後再犯第十條之罪者，適用本條前二項之規定，毒品危
    害防制條例第20條第1項、第3項分別定有明文。準此，行為
    人再犯施用毒品罪，如距最近一次犯該罪經觀察、勒戒或強
    制戒治執行完畢釋放後已逾3年者，即應再令觀察、勒戒，
    不因其間是否另犯該罪經檢察官為附命完成戒癮治療之緩起
    訴處分或經起訴、判刑而受影響（最高法院109年度台非字
    第105號判決、最高法院刑事大法庭109年度台上大字第3826
    號裁定意旨參照）。
三、經查：
　㈠被告於110年8月1日上午7時許，在上述地點施用第一級毒品
    海洛因乙節，業據被告於警詢及偵訊中坦承不諱，且其為警
    查獲時所採集之尿液檢體，經送檢驗確呈可待因、嗎啡陽性
    反應，此有台灣檢驗科技股份有限公司報告編號：UL/2021/
    00000000濫用藥物檢驗報告、桃園市政府警察局八德分局真
    實姓名與尿液、毒品編號對照表在卷可稽，是被告上開施用
    第一級毒品之行為，堪以認定。
　㈡被告於警詢中矢口否認有何施用第二級毒品犯行，辯稱：我
    去朋友那邊，朋友施用時我可能有吸到煙霧等語。查：
　　⒈被告於110年8月1日下午3時12分許為警採集之尿液檢體，
      經送請台灣檢驗科技股份有限公司檢驗，結果呈甲基安非
      他命、安非他命陽性反應，此有上開濫用藥物檢驗報告及
      真實姓名與尿液、毒品編號對照表附卷可考。而目前常用
      於檢驗尿液中毒品反應之方法，有免疫學分析法及層析法
      等兩類。尿液初步檢驗係採用免疫學分析法（EIA），由
      於該分析法對結構類似之成分亦可能產生反應，故初步檢
      驗呈陽性反應者，需再採用氣相層析質譜儀分析法（GC/M
      S）確認，經氣相層析質譜儀分析法進行確認者，均不致
      產生偽陽性反應，此據行政院衛生署管制藥品管理局（現
      改制為衛生福利部食品藥物管理署，下同）92年6月20日
      管檢字第0920004713號函述詳實。上述被告之尿液檢體，
      經台灣檢驗科技股份有限公司檢驗，初步檢驗以EIA酵素
      免疫分析法，確認檢驗以GC/MS氣相層析質譜儀分析法，
      已採用最精密檢驗方法，在臨床上足以排除偽陽性反應，
      足認被告為警採集之尿液中確含有甲基安非他命成分。
　　⒉又甲基安非他命服用後，於24小時內約有70％排泄於尿液中
      ，服用甲基安非他命於尿液中排出之最長時限，受施用劑
      量、方式、個人體質及其代謝情況等因素影響，因個案而
      異，一般可檢出期間為1至5天等情，經行政院衛生署管制
      藥品管理局91年10月3日管檢字第110436號函述明確。如
      前所述，被告為警採集之尿液中確含有甲基安非他命成分
      ，依上開說明，110年8月1日下午3時12分許回溯120小時
      內之某時，在不詳地點，以不詳方式施用甲基安非他命之
      事實，即可認定。
　　⒊被告固辯稱其尿液檢出甲基安非他命成分，係因吸到他人
      施用甲基安非他命之煙霧。惟同處一室之人，若其中一人
      施用毒品，其他未施用者之尿液經檢驗是否呈毒品陽性反
      應，雖無相關文獻資料可供參考，然依常理判斷，其影響
      程度應與空間大小、密閉性、吸入濃度多寡及吸入時間長
      短等因素有關，且因個案而異，縱然吸入毒品煙霧者之尿
      液可檢出毒品反應，其濃度亦應遠低於施用者，若非長時
      間與吸毒者直接相向，並存心大量吸入吸毒者所呼出之煙
      霧，以該煙霧中可能存在之低劑量毒品，應不致在尿液中
      檢驗出毒品陽性反應。被告為警採集之尿液檢出毒品濃度
      為甲基安非他命10,749ng/mL 、安非他命1,872ng/mL，較
      行政院衛生署公告判定依據值500ng/mL且安非他命≧100ng
      /mL之標準高出甚多，依上開說明，被告顯非於不知情下
      吸食二手煙霧致其尿液呈毒品陽性反應。再者，被告若於
      他人吸毒時，在旁吸入吸毒者燒烤產生之煙霧，即係直接
      施用第二級毒品甲基安非他命。又其若係刻意長時間與吸
      毒者直接相向且存心大量吸入吸毒者所呼出之煙氣，則其
      亦有施用毒品犯意，且刻意以此方式施用甲基安非他命。
      是被告所辯與常理不符，不足憑採。
　㈢被告前因施用毒品案件各經法院裁定送觀察、勒戒及強制戒
    治，於92年8月26日因停止處分而釋放出所，此有臺灣高等
    法院被告前案紀錄表附卷為憑。其於觀察、勒戒及強制戒治
    執行完畢3年後，再為本案施用第一級、第二級毒品犯行，
    依上開規定及說明，應令其入勒戒處所觀察、勒戒。
四、聲請意旨另敘明被告因犯他罪，現於法務部○○○○○○○○○執行
    中，徒刑期間至123年5月18日止，而戒癮治療程序無法在監
    所內為之，自難再予從事戒癮治療之餘地等語。本院審核卷
    內事證，認此部分聲請意旨之主張為有理由，則檢察官未為
    附命完成戒癮治療之緩起訴處分，逕向本院聲請將被告送觀
    察、勒戒，自難認有何裁量權濫用或不當之情形。從而，檢
    察官聲請裁定將被告送勒戒處所觀察、勒戒，於法並無不合
    ，應予准許。
五、依毒品危害防制條例第20條第3項、第1項，觀察勒戒處分執
    行條例第3條第1項，裁定如主文。
中　　華　　民　　國　　111 　年　　7 　　月　　15　　日
                  刑事第一庭  法　官　陳布衣

以上正本證明與原本無異。
如不服本裁定，應於裁定送達後5 日內向本院提出抗告狀。
　　　　　　　　　　　　　　　書記官　蔡昌霖
中　　華　　民　　國　　111 　年　　7 　　月　　18　　日